【裁判字號】    90,訴,606
【裁判日期】    900612
【裁判案由】    返還所有物
【裁判全文】
臺灣臺南地方法院民事判決  九十年度訴字第六○六號
    原      告  元運塑膠機械股份有限公司
    法定代理人  甲○○
    法定代理人  乙○○
右當事人間請求返還所有物事件，本院判決如左：
    主      文
被告應將附表所列之物返還原告。
被告應給付原告新台幣玖拾捌萬玖仟參佰玖拾參元，及自民國九十年四月十九日起至
清償日止，按週年利率百分之五計算之利息。
訴訟費用由被告負擔。
本判決第一項、第二項，於原告以新台幣陸拾貳萬玖仟柒佰玖拾陸元，為被告供擔保
後，得假執行。
    事      實
甲、原告方面：
一、聲明：求為判決：除假執行擔保金額外，餘如主文所示。
二、陳述：
(一)原告提供「“ARVOR”BOTTOM  SEAL BAG MAKING NACHINE WITH CONVEYOR  BELT
    TABLE & FLYING KNIFE（TYPE：1482 GGL）」機器一台，由被告依據上開機器繪
    製機器構造詳圖，並依此詳圖製作機器。又原告提供由其所自制之「HPR-20ESR
    製袋機」和「全自動轉盤式實心捲取機」機器各一部，交由被告組裝並測試組裝
    後機器之性能，是否能正常運作。再原告提供組裝「HTS-34AUSR配箱體」所需之
    資材，被告負責組裝完成。
(二)被告為原告完成上述工作所需之機器和材料，均由原告供給，是以，原告雖將機
    器和材料之占有，移轉於被告，但機器和材料之所有權並不同時移轉於被告，原
    告仍為機器和材料之所有權人。且被告所完成之製作物，在雙方無特約之情況下
    ，其所有權當然歸屬於原告。是以原告所提供右揭之機器和資材，及被告所完成
    部分之製作物，其所有權均是為原告所有。
(三)被告應為原告所完成之工作中，除「ARVOR”BOTTOM  SEAL BAG MAKING NACHINE
    WITH CONVEYOR BELT TABLE & FLYING KNIFE（TYPE：1482  GGL）」機器繪製機
    器構造詳圖已完成外，其他「HPR-20ESR製袋機」和「全自動轉盤式實心捲取機
    」之組裝測試及「HTS-34AUSR  配箱體」，被告並未如期完成，經原告屢屢以電
    話通知其儘速完成工作，否則即終止雙方之契約，然被告置之不理，甚且於九十
    年三月初將廠房關閉，逃逸無蹤。為此，原告除先前以口頭終止雙方契約外，並
    再以此訴狀之送達作為終止雙方契約之意思表示。準此，契約既經原告合法終止
    ，則被告占有原告所有之如附表所示之物即屬無權占有，原告自可依民法第七百
    六十七條規定之「所有物返還請求權」，請求被告返還。
(四)依前所述，原告是為所交付與被告之機器和材料之所有權人，然經原告調查後，
    卻赫然發現被告於未經原告之同意下，擅自將原告所交付之「“ARVOR”BOT TOM
    SEAL BAG MAKING NACHINE WITH CONVEYOR  BELT TABLE & FLYING KNIFE（TYPE
    ：1482 GGL）」機器一台（價值九十萬九千六百四十三元）和「HTS-34AUSR配箱
    體」之部分資材：「變頻器1/2HP」器材九個（價值四萬五千元）、「變頻器1HP
    」器材三個（價值一萬六千九百五十元）和伺服控制卡二個（價值一萬七千八百
    元）加以出賣，被告之所為，顯已不法侵害原告之所有權。為此，原告自得依民
    法第一百八十四條「侵權行為」之規定，請求損害賠償九十八萬九千三百九十三
    元，及自起訴狀繕本送達翌日起至清償日止，按週年利率百分之五計算之利息。
三、證據：提出進口報單一紙及統一發票、訂購單各二紙。
乙、被告方面：
    被告未於言詞辯論期日到場，亦未提出準備書狀作何聲明或陳述。
    理      由
一、本件被告經合法通知，未於言詞辯論期日到場，核無民事訴訟法第三百八十六條
    各款所列情形，爰依原告聲請，由其一造辯論而為判決。
二、原告主張：其提供「“ARVOR”BOTTOM   SEAL  BAG  MAKING   NACHINE   WITH
    CONVEYOR BELT TABLE & FLYING KNIFE（TYPE：1482 GGL）」機器一台，由被告
    承攬繪製機器構造詳圖，並依此製作機器。原告復提供自制之「HPR-20ESR製袋
    機」和「全自動轉盤式實心捲取機」機器各一部，交由被告組裝並測試組裝後機
    器之性能，能正常運作。原告再提供組裝「HTS-34AUSR配箱體」所需之資材，交
    被告負責組裝完成。惟被告應為原告所完成之工作中，除「“ARVOR”BOTTOM
    SEAL BAG MAKING NACHINE WITH CONVEYOR  BELT TABLE & FLYING KNIFE（TYPE
    ：1482  GGL）」機器繪製機器構造詳圖已完成外，其他「HPR-20ESR製袋機」和
    「全自動轉盤式實心捲取機」之組裝測試及「HTS-34AUSR配箱體」，被告並未如
    期完成，經通知其儘速完成，置之不理，且於九十年三月初將廠房關閉，為此，
    以本件起訴狀之送達作為終止雙方契約之意思表示。則被告占有原告所有之如附
    表所示之物即屬無權占有，應予返還。又被告在未經原告之同意，擅自將原告所
    交付之「“ARVOR”BOT  TOM SEAL BAG MAKING NACHINE  WITH CONVEYOR  BELT
    TABLE & FLYING KNIFE（TYPE：1482 GGL）」機器一台 (價值九十萬九千六百四
    十三元）和「HTS-34AUSR配箱體」之部分資材：「變頻器1/2HP」器材九個(價值
    四萬五千元)、「變頻器1HP」器材三個（價值一萬六千九百五十元）和伺服控制
    卡二個  (價值一萬七千八百元)出賣，被告之所為，顯已不法侵害原告之所有權
    乃依侵權行為之規定，請求損害賠償九十八萬九千三百九十三元，及自起訴狀繕
    本送達翌日起至清償日止，按週年利率百分之五計算之利息等情。業據原告陳明
    在卷，並提出進口報單一紙及統一發票、訂購單各二紙為證。被告被告未於言詞
    辯論期日到場，亦未提出準備書狀作何聲明或陳述。就證據調查所得，可認原告
    主張為真實。
三、按因承攬契約而完成之動產，如該動產係由定作人供給材料，而承攬人僅負有工
    作之義務時，則除有特約外，承攬人為履行承攬之工作，無論其為既成品之加工
    或為新品之製作，其所有權均歸屬於供給材料之定作人。最高法院五十四年度台
    上字第三二一號可參。本件「“ARVOR”BOTTOM SEAL BAG MAKING NACHINE WITH
    CONVEYOR  BELT TABLE  & FLYING  KNIFE（TYPE：1482  GGL）」機器一台，「
    HPR-20ESR製袋機」、「全自動轉盤式實心捲取機」機器各一部，「HTS-34AUSR
    配箱體」所需之資材，全係由原告交被告負責繪圖、組裝，然被告未依約完成，
    已如前述，兩造成立承攬契約甚明。則原告主張其係前揭機器、資材所有權人，
    自屬有據。
四、又按民法第五百十一條係規定：工作未完成前，定作人得隨時終止契約。再於訴
    狀表示其終止之意思者，依民法第二百六十三條、第二百五十八條第一項、第九
    十五條規定，自訴狀送達於承攬人時，契約即為終止。原告以被告未依約完成工
    作，且去向不明，屬可歸責被告之事由，爰以本件起訴狀於九十年四月十八日送
    達被告作為終止雙方契約之意思表示，即無不合。兩造承攬契約既經原告合法終
    止，則被告占有原告所有之如附表所示之物即屬無權占有。原告依民法第七百六
    十七條所有物返還請求權，請求被告返還附表所示之物，依法即無不合，應予准
    許。
五、再按因故意或過失，不法侵害他人之權利者，負損害賠償責任，民法第一百八十
    四條第一項定有明文。兩造成立之承攬契約，既依法解除，被告就原告所有之「
    “ARVOR”BOT  TOM SEAL BAG MAKING NACHINE  WITH CONVEYOR  BELT TABLE &
    FLYING KNIFE（TYPE：1482 GGL）」機器一台 (價值九十萬九千六百四十三元）
    和「HTS-34AUSR配箱體」之部分資材：「變頻器1/2HP」器材九個  (價值四萬五
    千元)、「變頻器1HP」器材三個（價值一萬六千九百五十元）和伺服控制卡二個
    (價值一萬七千八百元)負有返還之義務，惟被告竟將前揭物品出賣，使該物所有
    權屬第三人，致原告受有損害，是原告依侵權行為之規定，請求被告給付原物價
    款九十八萬九千三百九十三元，及自起訴狀繕本送達翌日即九十年四月十九日起
    至清償日止，按週年利率百分之五計算之利息，依法亦屬有據，應予准許。
六、原告陳明願供擔保以代釋明聲請宣告假執行，核無不合，爰酌定相當擔保金額，
    准予宣告假執行。
七、結論：原告之訴為有理由，依民事訴訟法第三百八十五條第一項前段、第七十八
    條、第三百九十條第二項，判決如主文。
中      華      民      國    九十      年      六      月      十二    日
                                臺灣臺南地方法院民事第一庭
~B法      官  蘇清水
右為正本係照原本作成。
如對本判決上訴，須於判決送達後廿日內向本院提出上訴狀。
中      華      民      國    九十      年      六      月      十二    日
~B法院書記官  王志銘


司法院資訊處製作；財團法人民間司法改革基金會備份。
